臺灣臺南地方法院臺南簡易庭民事判決
110年度南小字第2179號
原      告  旺旺友聯產物保險股份有限公司

法定代理人  劉自明  


訴訟代理人  楊弘儒  
被      告  張文輝  



上列當事人間請求侵權行為損害賠償（交通）事件，經本院臺南
簡易庭於民國111年1月27日言詞辯論終結，判決如下：
    主      文
被告應給付原告新臺幣60,919元，及自民國111年1月7日起至清
償日止，按週年利率百分之5計算之利息。
訴訟費用新臺幣1,000元由被告負擔。
本判決第1項得假執行。
    事實及理由
壹、程序方面：
一、按訴狀送達後，原告不得將原訴變更或追加他訴，但擴張或
    減縮應受判決事項之聲明者，不在此限，民事訴訟法第255
    條第1項第3款定有明文。本件原告起訴時聲明第1項原係請
    求：「一、被告應給付原告新臺幣（下同）90,000元及自民
    事起訴狀繕本送達之翌日起至清償日止，按年利率百分之5
    計算之利息。」嗣於民國111年1月27日言詞辯論期日當庭將
    請求之金額減縮為60,919元，核係減縮應受判決事項之聲明
    ，揆諸上開規定，尚無不合，應予准許。
二、被告張文輝經合法通知，未於言詞辯論期日到場，核無民事
    訴訟法第386條所列各款情形，爰依原告之聲請，由其一造
    辯論而為判決。
貳、實體方面：
一、本件原告起訴主張：
  ㈠被告於109年2月6日16時20分許，駕駛車牌號碼0000-00自用
    小客車，行經臺南市安平區中華西路二段與府前一街口時，
    因未注意車前狀況，致碰撞停等中由原告所承保、訴外人邱
    柳英所有並由其所駕駛之車牌號碼0000-00自用小客車（下
    稱系爭車輛），並造成系爭車輛車身損害，業經臺南市政府
    警察局第四分局交通分隊受理在案。
  ㈡系爭車輛受損部分經送中華賓士汽車股份有限公司（下稱中
    華賓士汽車公司）估修並修復後，原告已依保險契約責任賠
    付被保險人修復費用共計新臺幣（下同）90,000元（其中工
    資費用5,266元、烤漆費用24,824元、零件費用59,910元）
    完畢，而系爭損害乃肇因於被告之不法過失侵權行為所致，
    故被告依法應賠償因此所生之損害，爰依民法第184條第1項
    前段、第191條之2前段及保險法第53條第1項之規定，代位
    被保險人向被告追償修理費用。
  ㈢另原告對系爭車輛修復之零件部分依法需計算折舊部分無意
    見，惟因系爭車輛扣除折舊後之修復費用估定為30,829元，
    是連同工資費用5,266元、烤漆費用24,824元，原告代位被
    保險人向被告追償修理費用為60,919元。
  ㈣並聲明：被告應給付原告60,919元，及自起訴狀繕本送達之
    翌日起至清償日止，按年利率百分之5計算之利息。
二、被告未於言詞辯論期日到場，亦未提出書狀作何聲明或陳述
    。
三、本院得心證之理由：
  ㈠原告主張：被告於109年2月6日16時20分許，駕駛車牌號碼00
    00-00自用小客車，行經臺南市安平區中華西路二段與府前
    一街口時，因未注意車前狀況，致碰撞停等中由原告所承保
    、訴外人邱柳英所有並由其所駕駛之車牌號碼0000-00自用
    小客車（下稱系爭車輛），並造成系爭車輛車身損害；其依
    保險契約之約定已給付被保險人90,000元等情，業據其提出
    臺南市政府警察局道路交通事故當事人登記聯單、報案登記
    表、系爭車牌號碼0000-00自用小客車行車執照、中華賓士
    汽車公司估價單、統一發票、任意險汽車保險理賠計算書、
    賠償給付同意書等為憑，並經本院依職權向臺南市政府警察
    局第四分局調取因前開車禍事故所製作之處理道路交通事故
    事後報案登記表、事故現場及車損照片在卷可稽，核屬相符
    ，本院綜合上開證據資料，堪信原告之主張為真實。
  ㈡原告得請求被告賠償其所受損害之數額：
    ⒈按因故意或過失，不法侵害他人之權利者，負損害賠償責
      任，民法第184條第1項前段定有明文。又汽車、機車或其
      他非依軌道行駛之動力車輛，在使用中加損害於他人者，
      駕駛人應賠償因此所生之損害不法毀損他人之物者，應向
      被害人賠償其物因毀損所減少之價額，民法第191條之2前
      段、第196條亦分別定有明文。且物被毀損時，被害人除
      得依民法第196條請求賠償物被毀損所減少之價額，得以
      修復費用為估定之標準，但以必要者為限，例如：修理材
      料以新品換舊品，應予折舊（最高法院77年度第9次民事
      庭會議決議㈠參照）。
    ⒉本件原告主張其所承保之系爭車輛因系爭事故之發生而需
      支出修復費用90,000元，業已提出統一發票為據，復為被
      告所不爭執，亦堪認為真實。惟對原告主張之事實，被告
      不為爭執或自認，僅免除原告之舉證責任，若原告之請求
      於法不合，法院仍應依職權予以審酌而駁回其請求，故本
      件被告雖就修復費用是否需計算折舊未為爭執，但因與民
      法第196條規定因毀損所減少之價額有所超過而非必要時
      ，本院即應依職權予以折舊，易言之，原告固得請求被告
      賠償修復費用，惟關於更新零件部分之請求，應以扣除按
      汽車使用年限計算折舊後之費用為限。而原告經本院闡明
      前開意旨後，亦已當庭計算折舊後減縮其請求之零件修復
      費用為30,829元，從而，原告主張其所承保之車輛所受損
      害額為60,919元【計算式：零件30,829元+工資5,266元+
      烤漆24,824元=60,919元】，自為可採。
四、又按被保險人因保險人應負保險責任之損失發生，而對於第
    三人有損失賠償請求權者，保險人得於給付賠償金額後，代
    位行使被保險人對於第三人之請求權；但其所請求之數額，
    以不逾賠償金額為限，保險法第53條第1項定有明文。且損
    害賠償祇應填補被害人實際損害，保險人代位被害人請求損
    害賠償時，依保險法第53條第1項規定，如其損害額超過或
    等於保險人已給付之賠償金額，固得就其賠償之範圍，代位
    請求賠償，如其損害額小於保險人已給付之賠償金額，則保
    險人所得代位請求者，應祇以該損害額為限（最高法院65年
    臺上字第2908號判例意旨參照）。本件被保險人邱柳英因被
    告之行為致系爭車輛受有損害，其回復原狀所需修理費用於
    計算折舊後所得請求之修復費用60,919元，即為被保險人邱
    柳英實際之損害，原告於給付保險金後，固得代位被保險人
    邱柳英對被告請求損害賠償，惟其所得代位請求者，應只在
    上開損害額範圍內，附此敘明。
五、綜上所述，原告本於侵權行為之法律關係及保險法第53條第
    1項規定請求被告賠償60,919元，及自起訴狀繕本送達之翌
    日即111年1月7日起至清償日止，按週年利率百分之5計算利
    息，為有理由，應予准許。又本件乃因小額事件涉訟所為被
    告敗訴之判決，依民事訴訟法第436條之20之規定，自應就
    原告勝訴部分依職權宣告假執行。 
六、結論：本件原告之訴為有理由，依民事訴訟法第436條之23
    、第436條第2項、第385條第1項前段、第78條、第436條之1
    9、第436條之20，判決如主文。
中　　華　　民　　國　　111 　年　　2 　　月　　11　　日
                    臺灣臺南地方法院臺南簡易庭
                          法   官  林政良 
以上正本證明與原本無異。
如不服本判決，應於送達後廿日內，向本院提出上訴狀並表明上
訴理由（須附繕本）。
對於小額程序之第一審判決之上訴，非以其違背法令之理由，不
得為之。且上訴狀內應記載表明原判決所違背之法令及其具體
內容。依訴訟資料可認為原判決有違背法令之具體事實者。
如委任律師提起上訴者，應一併繳納上訴審裁判費。
中　　華　　民　　國　　111 　年　　2 　　月　　11　　日
                          書記官  林政良